臺灣臺北地方法院刑事判決　　　　　　　93年度訴字第1700號
公　訴　人　臺灣臺北地方法院檢察署檢察官
被　　　告　己○○
　　　　　　　　　　連絡地址：.
選任辯護人　宋嬅玲律師
上列被告因違反期貨交易法等案件，經檢察官提起公訴（九十三
年度偵續字第六四八號），本院判決如下：
    主  文
己○○共同以意圖為自己不法之所有，以詐術使人將本人之物交
付為常業，處有期徒刑壹年陸月。
    犯罪事實
一、己○○無犯罪前科。於民國九十一年二月間加入真實姓名不
    詳綽號「楊先生」、「麥可」、「陳顧問」之操廣東口音之
    成年男子、稱「洪獻証」之本國成年男子、「張曉菁」、「
    劉小姐」之本國成年女子等人所組成之詐騙集團，基於共同
    意圖為自己不法所有以詐術使人交付財物並恃以維生之犯意
    聯絡，先由「楊先生」透過住商仲介公司向丙○○承租台北
    市中正區○○○路○段二八號四樓以為辦公室，再由己○○
    於九十一年三月一日出面與丙○○簽訂房屋租賃契約，每月
    租金新台幣（下同）十五萬七千元，租期自九十一年三月二
    十五日起至九十二年三月二十四日止，己○○另簽發發票日
    均為九十一年三月一日，自九十一年四月至九十二年三月逐
    月二十五日到期，面額均十五萬七千元本票十一紙交予丙○○以為租金擔保，並於九十一年四月初由「麥可」找不知情
    之庚○○擔任名義負責人向台北市政府聲請在上址承租之辦
    公室設立「震雄大中華有限公司」（以下簡稱「大中華公司
    」），而於九十一年三月二十八日經核准設立登記，九十一
    年四月九日取得營利事業登記證，渠等先行在各大報紙刊登
    廣告，對外宣稱為從事珠寶買賣之公司，招聘珠寶設計師、
    鑑定師、通路管理員、客服人員、文件編排員、內務媽媽，
    迨不特定之不知情者應徵錄取上班後，即由「陳顧問」、「
    劉小姐」、「張曉菁」、「洪獻証」、對外自稱「秦經理」
    之己○○及於九十一年四月底起始加入該詐騙集團，亦基於
    共同常業詐欺之犯意聯絡與行為分擔之甲○○（所涉詐欺犯
    行經本院判處有期徒刑六月確定），以不實之交易資料及言
    詞向新進作業人員詐稱從事黃金外匯買賣獲利甚豐，可透過
    「大中華公司」進行黃金外匯買賣，致若干新進人員因而陷
    於錯誤而匯款至「大中華公司」所指定之外國銀行帳戶，事
    後再謊稱所進行之黃金外匯買賣已經虧損云云，以此方式偽
    以黃金外匯買賣之名，共同在「大中華公司」從事詐騙行為
    。己○○等人先後所為之行為如下：
(一)、九十一年四月四日辛○○經由中國時報刊登求才廣告至址設
    台北市○○○路○段二八號四樓應徵內務媽媽工作並經錄用
    後，由「劉小姐」邀辛○○投資國外黃金買賣，稱：三天內
    未交易就有新台幣九萬元之回饋金，並由「張曉菁」、「洪
    獻証」佯裝從事外匯黃金買賣之客戶，在辛○○面前交付回
    饋金予「洪獻証」二人，致辛○○誤信從事黃金外匯買賣確
    實獲利甚豐，因陷於錯誤，而於九十一年四月十二日上午，
    在「大中華公司」於合約書、客戶資料表、風險公開明書、
    交易授權書、「黃金會回贈計畫」及印鑑紀錄證明等文件簽
    名、用印後，即由「張曉菁」、「洪獻証」之陪同下前往台
    北市○○○路○段二八號台新商業銀行古亭分行，匯新台幣
    四十萬元至所指定之香港匯豐銀行帳號000-0-000000號、受
    款人為H.S. Captial LTD之帳戶，並因「劉小姐」告知「秦
    經理」操作買賣較內行，遂將上開資料交予己○○，授權己○○代為操作，之後「劉小姐」再度慫恿如果湊足九十萬元
    ，可獲五十四萬元回饋金並且每月均有九萬元利息，辛○○
    信以為真，於九十一年四月十七日上午由「張曉菁」、「洪
    獻証」陪同下前往台北縣新店市○○路華南銀行新店分行又
    匯新台幣五十萬元至所指定之香港匯豐銀行帳號000-0-0000
    00號、受款人為H.S. Captial LTD之帳戶，並交由己○○操
    作，嗣辛○○匯款後詢問交易情形，且於九十一年四月二十
    九日要求取回投資款，惟己○○告知因違約無法償還投資款
    ，需再匯新台幣一百二十萬元才可解套操作，辛○○憤而離
    職，並於翌日九十一年四月三十日由夫戊○○陪同前往大中
    華公司找己○○再度要求取回投資款，己○○即拿出紙張，
    當場胡亂書寫交易收盤之計算資料，說明期貨投資情形及解
    釋虧損原因，並表示如要贖回必須再投資一百多萬，至此辛○○始知受騙，乃向財政部證券暨期貨管理委員會檢舉。
(二)、九十一年四月底，乙○○經由青年日報登刊「大中華公司」
    徵募清潔工廣告前往應徵經錄用後，甲○○先與乙○○攀談
    閒聊，旋邀乙○○加入公司經營之黃金外匯買賣，佯稱與乙○○各出一百六十萬元，共合資三百二十萬元匯入指定之銀
    行帳戶投資海外黃金買賣，公司即會支付八十萬元之獎勵金
    ，且交易完成後，公司會給本金、回饋金及交易所獲得之利
    潤，進而出示銀行存摺內存放款明細予乙○○看取信乙○○
    ，己○○並指導乙○○如何下單，致使乙○○信以為真，因
    陷於錯誤，於九十一年五月六日下午，在己○○之辦公室內
    ，於己○○、「陳顧問」、甲○○之慫恿下，在合約書、客
    戶資料表、風險公開明書、交易授權書、「黃金會回贈計畫
    」及印鑑紀錄證明等文件簽名、用印後，將上開文件交予己○○等人，旋於當日下午三時許，由甲○○陪同前往臺北市
    松山區○○○路○段八九號玉山商業銀行南京東路分行，匯
    款新臺幣六十萬元至前揭指定之香港匯豐銀行帳號000-0-00
    0000號、受款人為H.S. Captial LTD之帳戶，復於同日下午
    三時三十分許，再度由甲○○陪同至臺北市○○區○○路一
    七一之六號上海商業儲蓄銀行世貿分行，又匯款一百萬元至
    同一帳戶，迨同年五月中旬某日，乙○○遍尋甲○○不著，
    要求出面之己○○退回其投資款，己○○告以投資款遭鎖單
    套牢，若要贖回，須再匯款一百九十六萬元，才可操作贖回
    投資款，乙○○始知受騙。
二、案經辛○○、乙○○訴由臺北市政府警察局中正第二分局移
    送臺灣臺北地方法院檢察署檢察官偵查起訴。
    理  由
一、程序事項：按刑事訴訟法第一百五十九條第一項規定，被告
    以外之人於審判外之言詞或書面陳述，除法律有規定者外，
    不得作為證據。本件證人乙○○、甲○○於警詢、偵查之筆
    錄，屬證人於審判外之陳述，為傳聞證據，原則上無證據能
    力，惟於本院調查時，對於證人乙○○、甲○○其中證人乙○○於警詢、偵查中之證詞，被告、檢察官及辯護人均表示
    無意見，本院審酌該言詞陳述作成時之情況，認為適當，亦
    得為證據而有證據能力。
二、訊據被告己○○否認有上開常業詐欺犯行，辯稱：「…我並
    不是公司之真正負責人，也沒有跟劉小姐共同經營這家公司
    。我也不是這家公司的經理，也沒有跟羅小姐提過我是經理
    這件事，也沒有跟她講拿九十萬元投資這件事…」（九十四
    年四月十二日準備程序）、「…我沒有教告訴人做買賣…我
    不是經理。我是到中正派出所去做筆錄的時候，那位劉小姐
    叫我說寫經理，我自己也是被害人，公司停業後外面貼的聯
    絡字條是我的電話和我的名字…」（九十四年五月二十日審
    理）、「…我好像進這公司也是被設計，步步入他們的圈套
    。陳顧問帶乙○○去我們那邊簽合約，也是被設計，因為我
    有在場，然後他們被誤導認為我是公司負責人，坦白講，我
    真的不是公司負責人…我沒有叫乙○○去買賣，也沒有叫她
    要匯款，我也沒有叫她追加匯款，至於陳顧問要求她的部分
    我並不清楚…這裡面實際的狀況可說是辛○○也好，乙○○
    也好，他們到公司來，不是我介紹業務，而且我也沒有權利
    介紹，劉小姐介紹買賣的時候我沒有在場，我也沒有任何接
    觸，至於劉小姐怎麼介紹，那時候公司有個顧問，那時候我
    有代理劉小姐，我那時候也是默許，介紹以後就變成誤導羅
    小姐成為高級分析師，之後我有去跟主管說我什麼也不懂，
    主管表示我不用負責，沒關係。之後所有的事情就是陳顧問
    與羅小姐接觸，還有劉小姐…」（九十四年十月二十八日本
    院審理）等語。經查：
(一)、證人辛○○於九十一年四月四日經由中國時報刊登求才廣告
    依刊登之地址至台北市○○○路○段二八號四樓「大中華公
    司」應徵內務媽媽工作並經錄用，九十一年四月五日開始上
    班，在採購部門從事文書整理打雜工作，惟經遊說從事外匯
    黃金買賣，三天內未交易就有新台幣九萬元之回贈金獲利，
    遂於九十一年四月十二日，在「大中華公司」於合約書、客
    戶資料表、風險公開明書、交易授權書、「黃金會回贈計畫
    」及印鑑紀錄證明等文件簽名、用印，從事黃金等貴重金屬
    海外交易，並於當日上午十時由「張曉菁」成年女子及「洪
    獻証」成年男子陪同前往台新商業銀行古亭分行，匯款四十
    萬元至香港匯豐銀行帳號000-0- 000000號、受款人為H.S.
    Captial LTD之帳戶內，復於九十一年四月十七日上午再度
    由「張曉菁」成年女子及「洪獻証」成年男子陪同前往華南
    銀行新店分行匯款五十萬元至前揭同一帳戶內，至九十一年
    四月二十九日辛○○欲解除投資協議要求取回投資款，經告
    知因違約無法償還投資款，需再匯款一百二十萬元才可解套
    操作，辛○○憤而離職，並於翌日九十一年四月三十日由夫
    戊○○陪同前往大中華公司再度要求取回投資款，惟經告知
    已全部虧損；而證人乙○○則係於九十一年四月底自「青年
    日報」刊登求才廣告欄前往上址「大中華公司」應徵清潔工
    並經錄用，於九十一年五月一日正式上班，因經遊說投資一
    百六十萬元即可得八十萬元獎勵金，遂於九十一年五月六日
    在公司秦經理即被告辦公室內，於合約書、客戶資料表、風
    險公開明書、交易授權書、「黃金會回贈計畫」及印鑑紀錄
    證明等文件簽名、用印，並將上開文件交予被告等人，旋於
    當日下午三時許，由證人甲○○陪同前往玉山商業銀行南京
    東路分行，匯款六十萬元至前揭指定之香港匯豐銀行帳號00
    0-0-000000號、受款人為H.S. Captial LTD之帳戶，同日下
    午三時三十分許，再度由證人甲○○陪同至上海商業儲蓄銀
    行世貿分行，匯款一百萬元至同一帳戶，至九十一年五月中
    旬證人乙○○要求退回投資款，則經告知資金已套牢，若要
    贖回，須再匯款一百九十六萬元，才可操作贖回投資款各情
    ，已據證人辛○○、乙○○、甲○○證述在卷，並有徵才廣
    告、華南商業銀行新店分行賣匯水單、合約轉讓切結書、台
    新國際商業銀行古亭分行外匯收支或交易申報單（結購外匯
    專用）、黃金會回贈計劃、玉山商業銀行南京東路分行賣匯
    水單、上海商業儲蓄銀行世貿分行賣匯水單、上海商業儲蓄
    銀行匯出匯款證明書、外匯收支或交易申報書、合約書影本
    、乙方（客戶）資料表、風險公開說明書、交易授權書、黃
    金會回贈計劃、印鑑紀錄證明（以上皆影本）、玉山商業銀
    行匯出匯款賣匯水單／交易憑證（九十一年度偵字第一七三
    七七號卷第八頁至第十一頁、第三十四頁至第四十六頁）、
    玉山銀行南京東路分行監視錄影翻拍照片四紙、上海商銀世
    貿分行監視錄影翻拍照片四紙、台新銀行古亭分行監視翻拍
    照片四紙（九十一年度偵字第二三○八六號卷第五、六、八
    、九、十五、十六頁）在卷可稽。
(二)、而震雄大中華有限公司於九十一年四月九日經台北市政府核
    准營利事業設立登記，辦公室在台北市○○○路○段二八號
    四樓，公司登記負責人為庚○○，登記營業項目為：「(1)化
    粧品批發業。(2)化粧品零售業。(3)首飾及貴重金屬批發業。
    (4)首飾及貴重金屬零售業。(5)資訊軟體零售業。(6)資訊軟體
    批發業。(7)輔助食品批發業。(8)國際貿易業。」，此有震雄
    公司營利事業登記證影本一紙（九十一年度偵字第一七三七
    七號卷第四十七頁）、公司案卷影本一份（九十二年度偵續
    字第六四八號卷第四十頁至第五十三頁）在卷可稽，可知「
    大中華公司」登記之營業項目並無從事期貨交易至明，至於
    證人辛○○、乙○○匯款之受款人即Heinz Schweitzer（H.
    S. Captial LTD），在香港並非一間已註冊從事合法期貨買
    賣交易之公司，香港匯豐銀行帳號000-0-000000已於九十一
    年十二月十七日停止使用，且香港警方曾於九十三年接獲外
    國機構投訴H.S. Captial LTD懷疑涉及金屬投資詐騙之情，
    亦有內政部警政署刑事警察局以九十四年六月六日刑偵字第
    0940087546號函，檢附囑託香港刑事總部協查Heinz Schwei
    -tzer（H.S. Captial LTD）之相關資料在卷可憑（本院卷
    第一百二十一頁至第一百二十六頁），參酌證人辛○○於九
    十一年四月十二日晚間十一時許撥打0000000000詢問香港期
    貨交易公司黃金期貨交易情形及下單，此已據證人辛○○陳
    明在卷，惟0000000000電話號碼實係「MACAO」澳門之門號
    ，則有中華電信股份有限公司九十一年四月份通話明細清單
    影本一紙可稽（九十二年度偵續字第六四八號第六頁），另
    據被告於九十一年四月三十日對證人辛○○、戊○○夫妻解
    釋外匯黃金買賣虧損情形之交易收盤之計算資料（被告坦認
    書寫計算資料對證人辛○○、戊○○夫妻解釋外匯黃金買賣
    虧損情形，且據證人辛○○、戊○○證述綦詳），未就開盤
    價、最高定盤價、最低定盤價、收盤價詳為紀錄，而其中九
    十一年四月二十二日、二十四日、二十九日連續三日有一欄
    位均是「308.0」，相對應之左方欄位依序分別記載「303.0
    」、「304.2」、「310.2」，相對應之右方第一欄位依序為
    「134.67」、「67.60」、「206.80」、「-726.60」，前面
    三個數字合計為「409.0 7」，與第四個數「-726.60」看不
    出有何關連性，右方第二欄位依序分別記載「-20,000」、
    「7,600」、「13,200」、「-40,800」，前面三個數字合計
    為「14,400」，與第四個數字「-40,800」亦看不出有何關
    連性，且無從得知上開數字究係依據何數據計算出來，毫無
    邏輯可言，有上開計算資料影本一紙在卷可稽（九十二年度
    偵續字第六四八號），要屬胡亂書寫矇騙之舉，顯然 H.S.
    Captial LTD並未從事期貨交易業務至明；從而「大中華公
    司」實際上並未真正從事或仲介外匯黃金買賣業務，僅係以
    招聘珠寶設計師、鑑定師、通路管理員、客服人員、文件編
    排員、內務媽媽、清潔工，使不特定之被害人前往應徵工作
    ，待被害人前往應後，再以不實之交易資料及言詞向新進人
    員詐稱從事黃金外匯買賣獲利甚豐，可自行或透過「大中華
    公司」進行黃金外匯買賣，致若干新進人員誤認可自行或經
    由「大中華公司」下單從事黃金外匯買賣輕易獲利，因而陷
    於錯誤而匯款至「大中華公司」所指定之銀行帳戶，事後再
    謊稱所進行之黃金外匯買賣已經虧損，以資搪塞等詐術，向
    各被害人詐取財物，已極明顯。
(三)、雖然被告始終以：「…公司以經營化粧品、首飾、珠寶買賣
    貿易…」（九十一年六月十七日警詢，九十一年度偵字第一
    七三七七號）、「…接待及保安…外人稱我『經理』、實際
    我是保安，負責保護現場鑽石及珠寶…」（九十一年九月十
    二日偵查，九十一年度偵字第一七三七七號）、「…我並不
    是公司之真正負責人，也沒有跟劉小姐共同經營這家公司。
    我也不是這家公司的經理，也沒有跟羅小姐提過我是經理這
    件事，也沒有跟她講拿九十萬元投資這件事…」（九十四年
    四月十二日準備程序）、「…我沒有教告訴人做買賣…我不
    是經理…」（九十四年五月二十日本院審理）、「…我真的
    被人利用，我真的沒有拿到好處…沒有下單，也沒有賠錢。
    我沒有去買賣，也沒有參加如何去騙…」（九十四年七月十
    五日本院審理）、「…我跟他（證人乙○○）只見過兩次面
    ，其他都不是我跟他接觸…那天不是我主導，是陳顧問、甲○○跟他一起進去我的辦公室，我也沒有叫他趕快簽名…」
    （九十四年八月二十六日本院審理）、「…我對甲○○不是
    很熟悉，但我記得有次乙○○到我們那裡簽和約的時候，我
    好像進這公司也是被設計，步步入他們的圈套。陳顧問帶乙○○去我們那邊簽合約，也是被設計，因為我有在場，然後
    他們被誤導認為我是公司負責人，坦白講，我真的不是公司
    負責人。要不然中正二分局通知我去做筆錄，我不會去做筆
    錄…我沒有叫乙○○去買賣，也沒有叫她要匯款，我也沒有
    叫她追加匯款，至於陳顧問要求她的部分我並不清楚…」（
    九十四年十月二十八日本院審理）等詞，證人王智證亦稱：
    「…於公司內從事保養、雜務等工作…」（九十一年七月五
    日警詢，九十一年度偵字第一七三七七號）、「…保養…算
    黃金、鑽石之單子…」（九十一年九月十二日偵查，九十一
    年度偵字第一七三七七號）等，均否認對於證人辛○○、乙○○二人匯款至香港匯豐銀行帳號000-0- 000000號、受款
    人為H.S. Captial LTD之帳戶內有參與其中。
(四)、然而，
(1)、證人辛○○於九十一年四月五日進「大中華公司」工作後，
    受「劉小姐」之成年女子之慫恿，於九十一年四月十二日上
    午在大中華公司於合約書、客戶資料表、風險公開明書、交
    易授權書、「黃金會回贈計畫」、印鑑紀錄證明等文件簽名
    、用印，並前往台新銀行古亭分行匯款四十萬元後，即將上
    開簽名用印之文件交予被告，復於九十一年四月十七日上午
    再前往華南銀行新店分行匯款五十萬元後亦交予被告操作外
    匯黃金買賣，而於九十一年四月二十九日辛○○欲解除投資
    協議要求取回投資款，被告表示因其違約無法償還投資款，
    需再匯新台幣一百二十萬元才可解套操作，辛○○憤而離職
    ，並於翌日九十一年四月三十日由夫即證人戊○○陪同前往
    大中華公司再度要求取回投資款，被告即拿出紙張，當場書
    寫交易收盤之計算資料，說明期貨投資情形及解釋虧損原因
    ，並表示如要贖回必須再投資一百多萬，及證人乙○○於九
    十一年五月六日下午在被告辦公室內，於被告、「陳顧問」
    、甲○○之慫恿下，在合約書、客戶資料表、風險公開明書
    、交易授權書、「黃金會回贈計畫」及印鑑紀錄證明等文件
    簽名、用印後，將上開文件交予被告等人，旋於當日下午三
    時許，由證人甲○○陪同前往玉山商業銀行南京東路分行匯
    款六十萬元，下午三時三十分至上海商業儲蓄銀行世貿分行
    匯款一百萬元，九十一年五月中旬證人乙○○要求大中華公
    司退回投資款，證人甲○○不知去向，被告則出面告以投資
    款遭鎖單套牢，若要贖回，須再匯款一百九十六萬元，才可
    操作贖回投資款各情，均已證人辛○○、乙○○證述：「…
    期間採購任職的劉小姐即邀約我投資國外黃金買賣，劉女告
    知獲利高，我不疑有詐，依劉小姐指示，於九十一年四月十
    二日匯款四十萬元至香港銀行、受款人：H.S. Captial LID
    、帳號：000-0-000000之帳戶內，匯款後劉小姐告知我公司
    成本部的精算師秦先生操作買賣較內行，我便將所有資料交
    給秦先生操作，之後劉小姐又慫恿如果再匯五十萬元至前述
    帳戶內，獲利將更豐厚，我一時心動於九十一年四月十七日
    便再度匯款五十萬至前述帳戶內，並交由秦先生操作，期間
    秦先生藉故說我投資九十萬元，因被鎖單無法操作，需再匯
    款一百二十萬元至前述帳戶內，始可解套繼續操作…我於九
    十一年四月二十九日離職。四月二十九日我有要求償還投資
    款，但秦先生說因我違約無法償還投資款，若要贖回，需再
    匯款一百二十萬元才可解套操作…」（九十一年六月十二日
    警詢，辛○○，九十一年度偵字第一七三七七號）、「…當
    時邀我投資國外黃金買賣的劉小姐是何人我不記得了，但是
    她是與己○○一起的。當時劉小姐要我在九一年四月十二日
    匯四十萬，在同年月十七日匯五十萬…己○○則是就前開帳
    戶內的資金作交易買賣操作。被告曾交付我買賣黃金的期貨
    明細表…」（九十三年二月十六日偵查，辛○○，九十二年
    度偵續字第六四八號）、「…期貨交易明細表是被告所親手
    寫的，當時我先生也在場，九十一年四月三十日被告寫的，
    被告寫這張明細表時，告訴我虧損了美金四萬零八百元，告
    訴我只要再投入一百多萬元，就可以打開…我們都自己打電
    話下單，但打電話前會先問己○○如何買賣，己○○每天只
    給我們一張影印的收盤價…」（九十三年四月七日偵查，辛○○，九十二年度偵續字第六四八號）、「…好像是四個人
    湊足四百萬，我是匯九十萬到他提供給我以我名義所開位於
    香港某家銀行帳戶，只要三天不交易達到目標PORATION公司
    就可以給予回饋金，將回饋金匯到我的香港銀行帳戶，而三
    天之後就會做下單買賣交易的動作，己○○會跟我說何時下
    單及買賣黃金，我就會打電話到香港0000000000
    去下單，平常是在公司打的，只有一次臨時在家中打的。四
    人中有一位洪獻証、張曉菁…」（九十三年五月二十四日偵
    查，辛○○，九十二年度偵續字第六四八號）、「…上班期
    間有個劉小姐跟我聊天，聊到期貨，說先要把四十萬元匯過
    去，我不會作，被告秦經理就教我怎麼做…一開始我賺了約
    新台幣二萬元，我要把錢拿回來，被告秦經理叫我不要拿，
    要我繼續投資，他說會滾得更大，然後我就繼續作，就全部
    虧空，被告又叫我再拿出壹佰多萬把虧空的解開才能再用…
    被告曾經晚上打電話給我，叫我趕快下單，而且我有付國際
    電話費，這能夠證明我確實有打電話到香港去…」（九十四
    年五月二十日本院審理，辛○○）、「…我投資買賣外匯（
    黃金）都在公司內。我不清楚投資以何為單位，都是公司成
    員甲○○幫我進場買賣，公司另有香港籍人士「陳顧問」「
    秦經理」（被告）等人教導我們下單…」（九十一年五月二
    十八日警詢，乙○○，九十一年度偵字第一七三七七號）、
    「…九十一年五月六日當天十三時許，秦經理、陳顧問、甲○○等人在震雄公司內要我儘速匯款，否則無法從事黃金外
    匯買賣，我一時不察聽信秦經理的話，由甲○○陪同前往玉
    山銀行南京東路分行及上海商業銀行分別匯款各一筆金額記
    一百六十萬元，至秦經理所指定的香港帳戶內。當天匯款完
    成後約十六時許，甲○○又帶同我返回震雄公司辦公室內與
    秦經理、陳顧問。簽訂契約因為他們一直要我簽名，日後才
    可以贖回投資款…事後在五月中旬時有前往公司找甲○○要
    求退回投資款，甲○○都避不見面不知去向，秦經理則告訴
    我若要贖回原先投資款一百六十萬元，必須再匯款一百九十
    六萬元至香港帳戶內，才可能繼續操作贖回…」（九十一年
    六月十二日警詢，乙○○，九十一年度偵字第一七三七七號
    ）、「…我是看報紙應徵工作而認識己○○。合約書、黃金
    回贈計畫書是己○○要我簽的…五月六日在己○○的辦公室
    ，甲○○有和我攀談聊我家狀況，然後詢問是否有提資意願
    ，內容是黃金買賣（黃金回贈計畫）…他會指導我如何下單
    ，而己○○是公司經理要我簽合約，且陳顧問在現場…」（
    九十三年五月十日偵查，乙○○，九十二年度偵續字第六四
    八號）、「…被告及甲○○兩。他們說我可以參加這個，錢
    會賺很多，叫我拿出一百六十萬元，甲○○說總共需要三百
    二十萬，我跟甲○○一半…我拿給甲○○，被告、甲○○跟
    陳顧問在外面用電話聯繫，因為快三點半了，叫我趕快匯錢
    ，我有匯過去，匯了以後第一天上班，開始叫我投資黃金買
    賣…我說我不會電腦，結果甲○○、被告說會教我電腦。被
    告他是經理，甲○○會教我，不會讓我吃虧…在匯款的中途
    有電話，結果甲○○就到外面去接電話，他不敢給我聽，他
    的眼睛一直看我，我覺得有問題…（你剛剛說簽合同，跟誰
    簽？）是跟被告。他都不讓我看，就叫我趕快簽…我進去裡
    面被告坐在桌子後面，甲○○及陳顧問站在旁邊，那有守衛
    穿著西裝的…」（九十四年八月二十六日本院審理，乙○○
    ）等詞綦詳。
(2)、大中華公司之辦公室台北市中正區○○○路○段二八號四樓
    係由被告於九十一年三月一日出面與證人丙○○簽訂房屋租
    賃契約並於九十一年三月二十五日向法院辦理公證，且被告
    亦簽發自九十一年四月至九十二年三月逐月二十五日到期，
    面額均十五萬七千元本票十一紙交予證人丙○○以為擔保，
    嗣證人丙○○每月持前開本票前往大中華公司收取房租時，
    均係由被告將租金交予證人丙○○取回本票之情，已據被告
    及證人丙○○、丁○○（住商仲介公司業務員）陳明在卷，
    並有房屋租賃契約、公證書、終止房屋租賃契約（皆影本，
    九十二年度偵續字第六四八號卷第九十頁至第九十六頁）、
    房屋租賃契約書、本票十一紙（皆影本，本院卷第七十七頁
    至第七十九頁、第一百頁至第一百零三頁）在卷可稽，而被
    告受僱擔任保全工作卻於公司設立之前承租辦公室供公司設
    立後使用，並簽發本票擔保所有租金之支付，與保全工作薪
    資之支領顯然不成比例，有違常情；又證人羅蕙芳與夫即證
    人戊○○於九十一年四月三十日前去大中華公司欲取回投資
    款時，由被告出面對證人辛○○、戊○○夫妻解釋外匯黃金
    買賣虧損情形而當場書寫交易收盤之計算資料，甚而之後證
    人乙○○於九十一年五月一日應徵進入大中華公司，於九十
    一年五月六日在被告之辦公室，當被告及證人甲○○、「陳
    顧問」之面在合約書、客戶資料表、風險公開明書、交易授
    權書、「黃金會回贈計畫」及印鑑紀錄證明等文件簽名、用
    印，九十一年五月中旬證人乙○○要求退回投資款，同樣是
    被告出面與證人乙○○接觸等情，此已據證人辛○○、戊○○、乙○○陳述綦詳，且為被告所坦認，上開工作亦迥異於
    保全工作，至於被告雖稱「大中華公司」另有「劉小姐」、
    「陳顧問」負責，依證人辛○○、乙○○之證詞，可知「大
    中華公司」確實另有「劉小姐」、「陳顧問」之人，惟縱被
    告所稱「劉小姐」始為實際負責業務之主管為真實，然共同
    正犯並不以所有參與犯罪者均著手實施犯罪構成要件之行為
    為必要，凡以自己共同犯罪之意思，事先同謀，而由其中一
    部分之人實施犯罪之行為者，亦均為共同正犯，且共同正犯
    間有共同之犯意聯絡者，自應對其他共同正犯所實施之行為
    負其全部責任，而被告自九十一年三月間起至九十一年五月
    中旬止均在「大中華公司」，對於辛○○、乙○○因受要約
    從事黃金外匯買賣而匯款至香港匯豐銀行帳號000-0-000000
    號、受款人為H.S. Captial LTD之帳戶一事亦知悉，已如前
    述，且依被告供述：「…劉主管有打電話叫辛○○去做買賣
    交易，叫我幫她打過一次電話…（對於黃金價格走勢說明書
    、價格表，有何意見，提示九十二年度偵續字第六四八號卷
    第四、五頁）這是我的字跡。這個是每天早上他們在傳真單
    裡面，從香港傳真過來的數據，我就照著抄寫，然後客人來
    的時候我拿給客人看…」」（九十四年十月二十八日本院審
    理）等詞，足徵其對於辛○○、乙○○因受要約從事黃金外
    匯買賣而匯款至香港匯豐銀行帳號000-0-000000號、受款人
    為H.S. Captial LTD之帳戶一事有參與，其與姓名不詳綽號
    「楊先生」、「麥可」、「陳顧問」、「洪獻証」、「張曉
    菁」、「劉小姐」及嗣後加入之甲○○所實施之犯罪行為，
    顯然有自己共同犯罪之意思聯絡，仍應就全部犯罪行為負共
    犯責任。
(五)、綜上所述，被告是偽以黃金外匯買賣之名而行詐騙之實，其
    與姓名不詳綽號「楊先生」、「麥可」、「陳顧問」、「洪
    獻証」、「張曉菁」、「劉小姐」及甲○○共同詐欺取財犯
    行洵堪認定，應予依法論科。
三、按刑法上所謂常業犯，指反覆以同種類行為為目的之社會活
    動之職業性犯罪而言，至於犯罪所得之多寡，是否恃此犯罪
    為唯一之謀生職業，則非所問，縱令兼有其他職業，仍無礙
    於該常業犯罪之成立（最高法院八十五年度臺上字第五一○
    號判例參照）。查被告與姓名不詳綽號「楊先生」、「麥可
    」、「陳顧問」、「洪獻証」、「張曉菁」、「劉小姐」及
    甲○○等成年人假藉經營黃金外匯買賣為手段，對至公司求
    職者施以詐術，誘使其等陷於錯誤，而投資空有外匯交易形
    式，卻無實質進行交易，目的在詐取投資人之金錢，依彼等
    實施犯罪之手段、時間、被害人數、及詐得之金額所示，顯
    屬反覆以同種類行為為目的之社會活動之職業性犯罪，自屬
    常業犯無疑。核被告所為，係犯刑法第三百四十條之常業詐
    欺罪，公訴人認係犯刑法第三百三十九條第一項之詐欺取財
    罪，容有誤會，起訴法條應予變更。而證人乙○○於九十一
    年四月底，經由報紙徵募清潔工廣告前往「大中華公司」應
    徵清潔工經錄用後，亦受被告、證人甲○○、「陳顧問」之
    慫恿從事黃金外匯買賣之同一詐騙手法，因陷於錯誤而匯款
    一百六十萬元至香港匯豐銀行帳號000-0-000000號、受款人
    為H.S. Captial LTD之帳戶，而被詐取一百六十萬元，已如
    前述，此雖未予起訴，然與經起訴之部分屬常業欺詐之同一
    事實，本院自得一併審理。又被告與「楊先生」、「麥可」
    、「陳顧問」、「洪獻証」、「張曉菁」、「劉小姐」及甲○○等成年人間，互有犯意聯絡及行為分擔，為共同正犯。
    爰審酌被告犯罪後仍矢口否認犯行，因此造成證人辛○○、
    乙○○之損失分別為本金九十萬元及一百六十萬元，至今仍
    未賠償其等任何損失，但念及其未有前科之素行（有臺灣高
    等法院被告前案紀錄表附卷可稽）以及僅為震雄公司之員工
    ，並未因此而獲得利益，及其犯罪手段、動機、目的、智識
    程度等一切情狀，量處如主文所示之刑，以資儆懲。
四、至公訴人另認被告己○○係震雄大中華有限公司之經理，未
    經主管機關許可，即與某真實年籍姓名不詳之「劉小姐」成
    年女子共同經營期貨顧問事業，因認被告違反期貨交易法第
    八十二條第一項之規定，而犯同法第一百十二條第五款之罪
    嫌等語。然按違反期貨交易法第一百十二條第五款之罪，係
    以有實際經營期貨顧問事業為前提，次按犯罪事實，應依證
    據認定之，無證據不得定其犯罪事實，又不能證明被告犯行
    者，應諭知無罪之判決，刑事訴訟法第一百五十四條、第三
    百零一條分別定有明文。本件既查無Heinz Schweitzer（H.
    S. Captial LTD）有實際從事期貨交易之事實，此有前開內
    政部警政署刑事警察局函在卷可憑，亦無其他積極證據可資
    佐證H.S. Captial LTD有實際買賣期貨交易，揆諸前揭說明
    ，難認被告有何違反期貨交易法之行為，然公訴意旨認此部
    分與前開有罪部分乃牽連犯之裁判上一罪關係，爰不另為無
    罪之諭知，併此敘明。
據上論斷，應依刑事訴訟法第二百九十九條第一項前段、第三百
條，刑法第二十八條、第三百四十條，罰金罰鍰提高標準條例第
一條前段、第二條，判決如主文。
本案經檢察官詹喬偉到庭執行職務。
中　　華　　民　　國　　94　　年　　11　　月　　25　　日
                            臺灣臺北地方法院刑事第一庭
                                  審判長法  官  陳興邦
                                        法  官  吳秋宏
                                        法  官  林婷立
上正本證明與原本無異
如不服本判決，得以判決書送達之翌日起十日內，以書狀敘述理
由，向本庭提出上訴。
                                        書記官  王曉雁
中　　華　　民　　國　　94　　年　　11　　月　　25　　日
附錄：本案論罪科刑法條全文
中華民國刑法第三百四十條
以犯第三百三十九條之罪為常業者，處一年以上七年以下有期徒
刑，得併科五萬元以下罰金。
